臺灣臺中地方法院刑事判決　　　　　　　　　　　　　九十年度訴字第二六四二號
　　公　訴　人　臺灣台中地方法院檢察署檢察官
　　被　　　告　乙○○
　　選任辯護人　林錦隆
右列被告因違反電業法案件，經檢察官聲請簡易處刑（九十年度偵字第一七六九六六
號），經本院台中簡易庭認為不宜以簡易處刑而移送前來（九十年度中簡字第一九五
０號），本院依通常程序判決如左：
    主  文
乙○○損壞公務員職務上委託第三人掌管之文書，處有期徒刑伍月，如易科罰金，以
參佰元折算壹日。緩刑參年。
    事  實
一、乙○○係以經營健身房業務為主之章豐實業有限公司（下稱章豐公司）負責人，
    並為章豐公司所使用之二個電表（電號00000000、電表號碼00000
    000及電號00000000、電表號碼00000000）（下稱系爭二電
    表）之申請人。竟為節省電費而自民國（下同）八十九年九月起，在臺中市○○
    區○○街三五五號之二一樓章豐公司營業所，以破壞台電公司所有之委託其保管
    之二個電表封印鎖，並在上開二電表內部之端子座內加裝電子零件之方式，使得
    電表計量不準而竊取電能，經台電公司稽查員甲○○於九十年八月二十七日執行
    例行檢查時查知上情，並報警處理，同時扣得電表二個。嗣後依據台電公司稽查
    員甲○○提供自八十九年九月起至九十年七月止，每二月之用電度數表推估，推
    得章豐公司自八十九年九月起之二電表用電度數，均較其自行提供之電費明細表
    所載八十九年七月用電度數減少約二分之一，直至遭查獲為止，乙○○竊得之電
    能經換算共計為新台幣（下同）一百九十一萬五千六百九十六元（包括懲罰性賠
    償金在內）。
二、案經臺灣台中地方法院檢察署檢察官自動檢舉偵辦聲請簡易處刑。
    理  由
一、訊據被告乙○○矢口否認有何犯行，辯稱：伊對於電表遭改裝一事並不清楚，由
    於該電表係設置於室外公共區域，可能係遭人破壞，藉以向台電公司領取檢舉獎
    金，或因商業利益衝突故意設局誣陷；又伊雖負責審核公司財務，惟電費支出僅
    占公司財務之百分之三至百分之四，故伊從未曾注意到電費並未隨店務之成長而
    增加卻反而減半之情形云云。惟查：
  (一)系爭由被告申請作為章豐公司用電計算並由其保管之二個電表均經人為破壞本身
    之設計為倒鉤卡榫之封印鎖後，再於上開電表內部之端子座內加裝電子零件，嗣
    將之層層復原等節，以及本件經台電公司查獲並重新裝設電表以後，其用電度數
    經台電公司稽查員即證人甲○○於九十年八月三十日再次到場查核結果，章豐公
    司每日平均用電度數與其被查獲前之用電度數有明顯倍數之增加，又該電表行走
    異常情形經推估係自八十九年九月起至遭查獲之九十年七月止長達近一年等情，
    業據證人甲○○於歷次偵、審中到庭結證屬實，並有電費資料二份、表計用戶電
    費明細帳二份附卷可參，復有前開電表二個扣案及用電實地調查書二紙、現場照
    片二十張在卷可資佐證。從而，章豐公司經重新安裝之新電表之用電情形方為正
    常之用電，該由被告申請並保管之電表曾遭人為破壞封印鎖而加裝擾亂電表行走
    之電子零件長達近一年等情，堪可認定。
  (二)本件被告係章豐公司之負責人，有章豐公司基本資料查詢表可參，且被告於偵、
    審中均坦承有關章豐公司之財務（包含電費部分）均係由其經手，而章豐公司業
    務大宗之有氧課程上課用電時數自八十九年九月起，每月均呈現明顯之成長趨勢
    ，以八十九年一月份至九月份間之每月上課時數與九十年一月份至九月份間之每
    月上課時數相較，其九十年間之上課時數均較八十九年間之時數增加兩倍以上，
    有附件一即被告提出之有氧課程上課堂數表一份在卷可稽，惟依據附表所示之資
    料，章豐公司之用電量卻不增反減，並持續至查獲日為止而有顯然異常之情節等
    情，有甲○○提供之電費資料、章豐公司自行提出之電費明細表，則被告身為章
    豐公司之負責人並負責財務處理事宜，對此營利事業之電費突然下降約一半之明
    顯異常情形，當不至視若無睹而不聞不問，所辯其於審核財務時並未能注意到等
    情，顯有違常情，是其所辯係事後圖卸之飾詞，委無足採。
  (三)再查，台電公司稽查員甲○○查悉上情之緣起，乃係因進行例行業務檢查而發覺
    ，又台電公司之業務檢查乃不定期抽查等情，業據證人甲○○於警訊、本院審理
    時到庭證述綦詳，則台電公司既採隨機抽查，諒無由他人檢舉誣陷之可能；況破
    壞該二電表之封印鎖並設置電子零件非短時間內可完成，而遭破壞之電表其用電
    量呈現異常之情形將近一年等情，亦據甲○○於偵查、本院審理時到庭證述屬實
    ，依據經驗法則，被告既係章豐公司之負責人，其即係竊電之直接受益人，而一
    般人不會在對自己毫無利益之情形下，大費週章地破壞層層設計為倒鉤卡榫之封
    印鎖，將擾亂電表行走之端子置放在電表內之後，再將封印鎖層層復原而用以竊
    電。從而，被告辯稱係遭同業設局誣陷云云，無非係圖卸責之詞，委無足採。
  (四)綜上所述，本件被告乃章豐公司之負責人，負責平時財務之審核，為求節省電費
    支出，而自八十九年九月間起，於其向台電公司申請並由其保管之電表二個內加
    裝電子零件以擾亂電表之行走而竊取電能之犯行，事證明確，堪予認定。
二、按台電公司電表箱外之封印鎖，一面浮刻有「台電」字樣、閃電及「ＷＰ」字樣
    ，另一面印有編號，係該公司用以證明電表箱之封印，為台電所加封裝置，即與
    刑法第二百二十條第一項所稱足以為表示其用意之證明者相當，自應以文書論，
    且已隨同出租之電表箱、電表（含封印鎖及簡易鎖）由用戶保管，被告加以毀損
    破壞，核係犯刑法第一百三十八條損壞公務員委託第三人掌管之文書罪（最高法
    院二十八年上字第二五三六號判例、七十五年台上字第六五三一號判決及六十一
    年一月二十四日第一次刑事庭會議決議參照）。被告將電表之封印鎖剪斷，並在
    電表內部之端子座內加裝電子零件使得電表計量不準之行為，係犯電業法第一百
    零六條第三款之竊電罪。又被告基於單一之犯意以一個行為繼續為竊電行為之實
    施，為繼續犯。被告所犯損壞公務員委託第三人掌管之文書罪、電業法第一百零
    六條第三款之竊電罪間，有方法結果之牽連關係，為牽連犯，應從一重之刑法第
    一百三十八條損壞公務員委託第三人掌管之文書罪處斷。爰審酌被告素行良好，
    僅為減免其所負責之章豐公司電費之成本支出，竟損壞電箱封印鎖及加裝擾亂電
    表行走之電子零件，造成台電公司之損失，且未能坦承犯行，惟念其犯後態度良
    好，並已與台電公司達成賠償之協議等一切情狀，量處如主文所示之刑，並諭知
    易科罰金之折算標準，以資懲儆。又查被告行為後，刑法第四十一條業已於九十
    年一月十日修正公布，同年月十二日生效，修正後刑法第四十一條第一項前段規
    定「犯最重本刑為五年以下有期徒刑以下之刑之罪，而受六個月以下有期徒刑或
    拘役之宣告，因身體、教育、職業、家庭之關係或其他正當理由，執行顯有困難
    者，得以一元以上三元以下折算一日，易科罰金。」，與修正前刑法第四十一條
    規定「犯最重本刑為三年以下有期徒刑以下之刑之罪，受六個月以下有期徒刑或
    拘役之宣告，因身體、教育、職業、家庭之關係，執行顯有困難者，得以一元以
    上三元以下折算一日，易科罰金。」不同，比較新舊法結果，以新法較有利於行
    為人，故依刑法第二條第一項前段規定，本件自應適用裁判時之法律即修正後刑
    法第四十一條第一項前段之規定，併此敘明。末查被告未曾受有期徒刑以上刑之
    宣告，此有台灣台中地方法院檢察署刑案資料查註紀錄表附卷可查，因一時失慮
    ，偶罹刑典，且事後業於九十年九月二十一日已與台電公司達成賠償協議，此有
    追償電費計算單、營業收據在卷可查，經此刑之宣告後，應知警惕而無再犯之虞
    ，本院因認暫不執行其刑為當，予以宣告緩刑三年，以啟自新。
據上論斷，應依刑事訴訟法第四百五十二條、第二百九十九條第一項前段，刑法第二
條第一項前段、第第一百三十八條、第十一條前段、第四十一條第一項前段（修正後
）、第五十五條、第七十四條第一款，電業法第一百零六條第三款，罰金罰鍰提高標
準條例第一條前段、第二條，判決如主文。
中      華      民      國      九十一      年      五      月    三    日
                                  臺灣台中地方法院刑事第七庭
                                          法  官 林學晴
右正本證明與原本無異。
如不服本判決，應於判決送達後十日內向本院提出上訴狀，上訴於臺灣高等法院臺中
分院( 須附繕本 )。
                                          書記官
中      華      民      國      九十一      年      五      月    三    日
~FO
附表
┌──┬─────┬───────┬───────┬───────┬───────┬───────┬───────┐
│    │電表電號  │一月至二月    │三月至四月    │五月至六月    │七月至八月    │九月至十月    │十一月至十二月│
├──┼─────┼───────┼───────┼───────┼───────┼───────┼───────┤
│ 民 │０七-六九-│一三三 二０度 │一０七六０度  │二二六００度  │三三五二０度  │三五一二０度  │一七六四０度  │
│ 國 │五一一五- │              │              │              │              │              │              │
│ 八 │二０-二   │              │              │              │              │              │              │
│ 十 │          │              ││              │              │              │              │
│ 九 │          │              │              │              │              │              │              │
│ 年 │          │              │              │              │              │              │              │
│ 間 ├─────┼───────┼───────┼───────┼───────┼───────┼───────┤
│ 每 │０七-六九-│一七四八０度  │一六九００度  │二二九二０度  │一八四００度  │二六七六０度  │一一八００度  │
│ 月 │五一一五- │              │              │              │              │              │              │
│ 用 │二二-四   │              │              │              │              │              │              │
│ 電 │          │              │              │              │              │              │              │
│ 度 │          │              │              │              │              │              │              │
│ 數 │      │              │              │              │              │              │              │
├──┼─────┼───────┼───────┼───────┼───────┼───────┼───────┤
│ 民 │０七-六九-│一二一二０度  │八六００度    │二四０００度  │二００四０度  │（已恢復正常  │（已恢復正常  │
│ 國 │五一一五- │              │              │              │              │用電情形）    │用電情形）    │
│ 九 │二０-二   │              │              │              │              │              │              │
│ 十 │          │              │              │              │              │              │              │
│ 年 │          │              │              │              │              │              │              │
│ 間 │          │              │              │              │              │              │              │
│ 每 ├─────┼───────┼───────┼───────┼───────┼───────┼───────┤
│ 月 │０七-六九-│一二二 四０度 │一三０ ００度 │一九０八０度  │一一八００度  │（已恢復正常  │（已恢復正常  │
│ 用 │五一一五- │              │              │              │              │用電情形）    │用電情形）    │
│ 電 │二二-四   │              │              │              │              │              │              │
│ 度 │          │              │              │              │              │              │              │
│ 數 │          │              │              │              │              │              │              │
│    │          │              │              │              │              │              │              │
└──┴─────┴───────┴───────┴───────┴───────┴───────┴───────┘
附錄論罪科刑法條
刑法第一百三十八條
毀棄、損壞或隱匿公務員職務上掌管或委託第三人掌管之文書、圖畫、物品，或致令
不堪用者，處五年以下有期徒刑。
